臺灣高等法院民事判決　　　　　　　　　 92年度上字第544號
上　訴　人　文華開發股份有限公司
法定代理人　沈虹吟
訴訟代理人　徐國隆
被 上 訴人　龍星昇第六資產管理股份有限公司
法定代理人　裴保羅
訴訟代理人　劉浩勇
　　　　　　呂麗美
　　　　　　林世全
上列當事人間請求第三人異議之訴事件，上訴人對於中華民國92
年4月24日臺灣士林地方法院91年度訴字第5號第一審判決提起上
訴，並為訴之變更，本院於94年10月18日言詞辯論終結，判決如
下：
    主  文
上訴駁回。
第二審訴訟費用由上訴人負擔。
原判決主文第一項應更正為「上訴人應給付債務人佛朗明哥開發
事業股份有限公司新台幣伍佰萬元，及自民國九十一年三月十三
日起，至清償日止，按年息百分之五計算之利息，由被上訴人代
為受領」。
    事實及理由
一、按訴訟繫屬中為訴訟標的之法律關係，雖移轉於第三人，於
    訴訟無影響。但第三人如經兩造同意，得聲請代當事人承當
    訴訟，民事訴訟法第254條第1項定有明文。查，本件被上訴
    人中興商業銀行股份有限公司（下稱中興銀行）依強制執行
    法第120條第2項規定，訴請上訴人給付新台幣（以下同）5,
    000,000元本息，嗣於民國93年4月16日本院審理中，將其對
    上訴人之債權，讓與龍星昇第六資產管理股份有限公司（下
    稱龍星昇公司），並於同日依金融機構合併法第15條第1 項
    第1款、第18條第3項規定，刊登公告於民眾日報，以代債權
    讓與之通知，龍星昇公司陳明願代中興銀行承當訴訟，中興
    銀行及上訴人均表同意，有中興銀行債權讓與聲明書、93年
    4 月16日民眾日報、民事債權讓與聲明狀、民事聲請暨閱卷
    狀、及93年6月7日準備程序筆錄在卷可按（見本院1 卷68─
    83、89頁），爰准龍星昇公司承當訴訟。又龍星昇公司之法
    定代理人原為麥樂能，於94年5 月31日變更為裴保羅，有公
    司變更登記表附卷可稽（見本院3 卷16─19頁），並依法聲
    明承受訴訟，於法尚無不合，應予准許，合先敘明。
二、在第二審為訴之變更或追加，非經他造，不得為之，但請求
    之基礎事實同一者，不在此限，民事訴訟法第446條第1項、
    第255 條第1項第2款定有明文。查，本件被上訴人主張：伊
    經原法院民事執行處於90年10月8日以士院儀執夏字第3857
    號核發收取命令，准被上訴人就債務人佛朗明哥開發事業股
    份有限公司（下稱佛朗明哥公司）對第三人即本件上訴人之
    租金債權在本息456,412,855元、違約金及執行費3,173,890
    元、郵資1,020元範圍內收取，爰依強制執行法120條第2項
    規定，請求上訴人應給付5,000,000元及自起訴狀繕本送達
    之翌日起，至清償日止，按年息5%計算之利息。嗣於本院審
    理中，基於同一基礎事實，變更聲明為：「上訴人應給付債
    務人佛朗明哥公司5,000,000元及自起訴狀繕本送達之翌日
    即91年3月13日起，至清償日止，按年息5%計算之利息，並
    由被上訴人代位受領」，揆之首揭說明，應予准許，爰就變
    更後之聲明審理，併此敘明。
三、中興銀行起訴主張：中興銀行以原法院89年度拍字第279 號
    拍賣抵押物裁定為執行名義，聲請拍賣佛朗明哥公司所有出
    租予上訴人之坐落台北縣三芝鄉○○段北勢子小段191 號等
    14筆土地及其上門牌號碼台北縣三芝鄉○○○街1號等39 筆
    建物（下稱系爭抵押物），並於90年10月3 日聲請就債務人
    即佛朗明哥公司對於第三人即上訴人之租金債權（系爭抵押
    物之租金債權）為強制執行，經原法院執行處於90年10月8
    日核發士院儀執夏字第3857號執行命令，命「債務人佛朗明
    哥公司對於上訴人其每月得收取之租金在債權人中興銀行債
    權範圍內（即456, 412,855元本息、違約金及執行費3,173,
    890元、郵資1,020元）予以扣押，並按月交由債權人即中興
    銀行收取」在案。詎上訴人竟以其對佛朗明哥公司有債權得
    抵銷，須扣除相關款項後始能將餘款交付中興銀行為由聲明
    異議。惟上訴人自90年9月起（9月之租金尚有1,000,000元
    未給付）即未按月給付1,750,000元之租金予佛朗明哥公司
    ，且就其得主張抵銷之金額及交付之日期至今尚未確定，顯
    係意圖假異議之名，行拖延之實，是上訴人上開聲明異議顯
    有不實。爰依強制執行法第120條第2項規定起訴，求為命上
    訴人給付5,000,000元及自起訴狀繕本送達之翌日起，至清
    償日止，按年息5%計算利息之判決（原審為被上訴人勝訴之
    判決。上訴人聲明不服。被上訴人於本院審理中變更聲明：
    上訴人應給付債務人佛朗明哥公司5,000,000元及自起訴狀
    繕本送達之翌日即91年3月13日起，至清償日止，按年息5%
    計算之利息，並由被上訴人代位受領）。並答辯聲明：上訴
    駁回。
四、上訴人則以：中興銀行係以原法院89年度拍字第279 號拍賣
    抵押物裁定為執行名義，依民法第864 條之規定扣押法定孳
    息，惟因該拍賣抵押物強制執行事件，業於92年7月9日因減
    價拍賣仍未拍定視為撤回，則原租金扣押及收取命令，自抵
    押物視為撤回時，失其效力，則對上訴人之請求，亦應自此
    失其效力。又中興銀行扣押時，上訴人對佛朗明哥公司有下
    列債權：(1)佛朗明哥公司以詐欺方式矇騙上訴人與其簽約，
    又未依約將租金優先清償大安銀行（即今之台新銀行）貸款
    本息，故契約既無效，押金16,000,000元即應返還。(2)佛朗
    明哥公司之天災修繕費12,178,992元（象神颱風修繕費9,06
    7,248元、納莉颱風修繕費3,111,744元，合計12,178,992元
    。(3)代墊佛朗明哥公司應付佛朗明哥俱樂部創始會員之禮券
    及禮金4,997,760 元。(4)佛朗明哥公司已銷售經客人持來消
    費之渡假券金額9,775,000 元。(5)佛朗明哥公司未將租金繳
    交台新銀行，又未將應付款繳交中興銀行，應處罰之懲罰性
    違約金共50,000,000元。(6)佛朗明哥公司代收而未交還之基
    地台收入132,000元。(7)佛朗明哥公司應交付之會員會費374
    ,000 元。以上債權共計93,457,752 元，均發生在扣押之前
    ，故佛朗明哥公司對上訴人不僅無租金債權，尚欠上訴人93
    ,457,752 元等語，資為抗辯。並上訴聲明：(一)原判決廢棄
    。(二)被上訴人在第一審之訴及假執行之聲請均駁回。
五、經查，中興銀行以原法院89年度拍字第279 號拍賣抵押物裁
    定為執行名義，聲請拍賣訴外人佛朗明哥公司所有之系爭抵
    押物，89年11月27日佛朗明哥公司以每月租金1,750,000 元
    ，將系爭抵押物出租予上訴人經營佛朗明哥俱樂部，租賃期
    限自89年12月1日起至94年12月31日止；90年10月3日中興銀
    行聲請就債務人即佛朗明哥公司對於上訴人之租金債權為強
    制執行，經原法院執行處於90年10月8 日核發士院儀執夏字
    第3857號執行命令，命「債務人佛朗明哥公司對於上訴人其
    每月得收取之租金在債權人中興銀行債權範圍內（即456,41
    2, 855元本息、違約金及執行費3,173,890元、郵資1,020元
    ）予以扣押，並按月交由債權人即中興銀行收取」，上訴人
    業於90年10月11日收受上開執行命令，而上訴人自90年9 月
    起（9月份之租金尚有1,000,000元未付）即未依約給付租金
    ；嗣系爭抵押物強制執行事件因抵押物減價拍賣未拍定而視
    為撤回，原90年10月8 日士院儀執夏字第3857號所發扣押及
    收取租金執行命令，亦經原法院執行處裁定自92年7月9日拍
    賣標的物視為撤回起失效等事實，為兩造所不爭執，並有原
    法院90年10月8日士院儀執夏字第3857號執行命令、93年1月
    16日士院儀執夏字第3857號函、上訴人與佛朗明哥公司簽訂
    之「佛朗明哥俱樂部」租賃契約書、匯款單附卷可參（見原
    審卷7─9、32、34─39頁，本院2卷67頁），亦經本院調閱
    原法院89年度執字第3857號拍賣抵押物執行事件全卷屬實，
    堪信此部份為真實。
六、按收取命令係指執行法院以命令許債權人直接收取債務人對
    於第三債務人之金錢債權之命令，債權人於收取命令送達於
    債務人及第三債務人後，得依執行法院之通知，以自己名義
    逕向第三債務人收取債務人之金錢債權；又強制執行之撤銷
    ，係指執行法院已經進行之強制執行程序，遇有法定原因存
    在時，將其所為之全部或一部執行程序除去，使回復未執行
    之狀態；又執行法院所為之撤銷，若僅撤銷某一定之執行處
    分或執行行為，其撤銷之效果僅使一定之執行處分或執行行
    為歸於消滅，如執行法院之撤銷，係就所進行之整案強制執
    行程序而為之，即有消滅全部強制執行程序之效果，惟撤銷
    前，因執行處分已生實體效力時並不溯及消滅。查，系爭扣
    押及收取命令係於90年10月8日核發，自92年7月9日拍賣抵
    押物視為撤回時起失其效力，有原法院執行處90年10月8日
    士院儀執夏字第3857號執行命令、93年1月16日士院儀執夏
    字第3857號函在卷可按（見原審卷7─9頁，本院2卷67頁）
    ，揆之首揭說明，系爭扣押及收取命令於92年7月9日失效前
    ，已生之實體效力並不溯及消滅。是上訴人辯稱：被上訴人
    對上訴人之請求權，因系爭抵押物拍賣強制執行事件撤回，
    而失其執行名義之依據云云，即不足採。
七、茲本件應審究者為：上訴人對佛朗明哥公司有無債權存在？
    得否主張抵銷？查：
  (一)按「抵押權之效力，及於抵押物扣押後抵押人就抵押物得收
    取之法定孳息。但抵押權人，非以扣押抵押物之事情，通知
    應清償法定孳息之義務人，不得與之對抗。」、「第三人不
    承認債務人之債權或其他財產權之存在，或於數額有爭議或
    有其他得對抗債務人請求之事由時，應於接受執行法院命令
    後十日內，提出書狀，向執行法院聲明異議。」、「第三人
    依前條第一項規定聲明異議者，執行法院應通知債權人。」
    、「債權人對於第三人之聲明異議認為不實時，得於收受前
    項通知後十日內向管轄法院提起訴訟，並應向執行法院為起
    訴之證明及將訴訟告知債務人。」、「二人互負債務，而其
    給付種類相同，並均屆清償期者，各得以其債務，與他方之
    債務，互為抵銷。但依債之性質不能抵銷或依當事人之特約
    不得抵銷者，不在此限。」，民法第864條、強制執行法第1
    19條第1項、第120條第1項、第2項以及民法第334條第1項分
    別定有明文。又依民法第340 條規定，受債權扣押命令之第
    三債務人，於扣押後始對其債權人取得債權者，不得以其所
    取得之債權與受扣押之債權為抵銷。準此，上訴人所主張抵
    銷之債權必須限於扣押（即90年10月11日）前已對其債權人
    取得債權者，方得以其所取得之債權與受扣押之債權為抵銷
    ，自不待言。
  (二)就上訴人抵銷之主張，分別審酌如下：
  (1)佛朗明哥俱樂部357券部分：
    上訴人辯稱：89年12月起至90年10月止，消費者持佛朗明哥
    公司前所發行之357 券住宿使用計1955張，若抵充庫存舊品
    ，每張以1,000 元抵扣，反之若不做為庫存品抵充，則應回
    復該357券之價值，即每張為5,000元，合計佛朗明哥公司應
    給付上訴人9,775,000 元，並就此部分主張抵銷云云，固據
    提出訴外人黃正宇簽名並記載「數量無誤」之375 住宿券明
    細及統計表為證（見原審卷65─112、236頁）。惟查，上訴
    人所提出之1755張357券，雖經訴外人黃正宇簽名並記載「
    數量無誤」，然是否確實有原佛朗明哥俱樂部會員或佛朗明
    哥社區會員持該357 券至上訴人處消費，須由上訴人提出明
    細表並檢附銷貨單、帳單及發票供佛朗明哥公司對帳核可後
    ，上訴人始可自其應給付佛朗明哥公司之庫存品中抵扣，每
    張抵扣1,000 元，然上訴人並未提資料供佛朗明哥公司核對
    ，至黃正宇在上開357 住宿券明細表上簽名，僅係表示佛朗
    明哥公司有收受上訴人交付之357 券1755張，非指確實消費
    上訴人可抵扣之357 券有1755張等情，業據證人即佛朗明哥
    公司之法定代理人黃福忠及會計鍾月霞到庭證述在卷（見原
    審卷226─228、249頁，本院1卷190、1 93頁），並有上訴
    人不爭執真正之其與佛朗明哥公司簽訂之確認書在卷可按（
    見原審卷241頁）；嗣該1755張之357券經佛朗明哥公司核對
    結果，未蓋註銷章即表示未經使用部分有104張，蓋佛朗明
    哥公司註銷章即佛朗明哥公司經營時註銷者有1317張，蓋上
    訴人公司註銷章則為354張，其中2張已超過使用期限等情，
    亦經證人黃福忠及鍾月霞證述屬實，並為上訴人所不爭執（
    見本院1卷60頁），堪信為真實。上訴人雖辯稱：空白券104
    張係因上訴人公司之工作人員漏蓋註銷章，蓋佛朗明哥公司
    之註銷章1317張部分，係因上訴人公司工作人員誤蓋所致云
    云，為佛朗明哥公司及被上訴人所否認，上訴人就此又無法
    舉證以實其說，空言所辯，自不足採。從而，上訴人可主張
    抵扣之357 券為蓋有佛朗明哥公司註銷章，且未超過使用期
    限之532張，又每張357券得抵充之金額為1,000 元，有上訴
    人與佛朗明哥公司簽訂之確認書附卷可憑（見原審卷24 1頁
    ），合計上訴人固得抵扣532,000元（計算方式：1,000元×
    532＝532,000元），惟應自佛朗明哥公司之庫存品中抵扣，
    有上訴人及佛朗明哥公司確認【．．．決議「（庫存）舊品
    五折×5,73 8,389＝2,869,195元（含稅，抵357券而扣回之
    ）」乙事，雙方今確認每張357 券得抵充之金額為新台幣壹
    仟元，特立本確認書為據」之確認書可憑（見原審卷241 頁
    ），並經證人黃福忠、鍾月霞分別證述佛朗明哥公司尚有庫
    存品2,869,195元在上訴人處，以抵扣357券等語（見原審卷
    226、270頁，本院1卷191頁），故不得自上訴人應給付之租
    金中抵扣，從而，上訴人此部分抵銷之抗辯，不足採信。
  (2)佛朗明哥俱樂部住宿券部分：
    上訴人辯稱：消費者持佛朗明哥公司前發行之平日住宿券13
    3張，假日住宿券90張，招待住宿券28張使用，合計為1,435
    ,480 元，應予抵銷云云，固據上訴人提出住宿明細表為證
    （見原審卷236 、114─119頁）。惟查，上訴人與佛朗明哥
    公司簽訂之佛朗明哥俱樂部租賃契約書第16條第11款約定「
    佛朗明哥社區之住戶會員，就俱樂部原有之權利義務，乙方
    （即上訴人）應無條件概括承受之。購買佛朗明哥社區之新
    住戶會員，亦同」，有該租賃契約書在卷可按（見本院1卷7
    3 頁），且證人黃福忠亦證稱：「在契約第16條第11款中，
    俱樂部會員的權利義務由被告（即上訴人）承受，社區的住
    戶、一般的會員的權利義務都是由被告承受」、「第11款是
    指住戶、會員。住戶是社區的住戶，會員是指俱樂部的會員
    ，而發住宿券的部分是二者都要發，而發送的部分，在89年
    12月之後是由被告所發的，之前才是我們所發的」（見原審
    卷225 頁）、「佛朗明哥俱樂部住戶會員住宿券、現金禮券
    1,553,120元及禮券130,000萬元部分根據佛朗明哥與文華公
    司系爭俱樂部租賃合約第16條第11款規定，上訴人應概括承
    受」等語；證人鍾月霞亦證稱：「關於招待住宿券是預繳月
    費免費贈送的招待券，預繳費用已經拿給文華公司（即上訴
    人），所以此部分也應由文華公司吸收」、「佛朗明哥俱樂
    部住戶會員住宿券、現金禮券之代墊款根據佛朗明哥與文華
    公司租賃契約書第16條第11款已明白記載由文華公司無條件
    概括承受」（見本院1卷191頁）、「（佛朗明哥住宿券部分
    ）在合約中有約定，合約中第16條第11款，由文華開發（即
    上訴人）概括承受，因是屬於年繳的（所有會員），所以我
    們有贈送住宿券，因我們把預收款也轉給文華，所以要由文
    華吸收」等語明確（見原審卷269 頁），另上訴人提出之住
    宿券明細表上，並無佛朗明哥公司簽認並願意負擔之記載，
    且上訴人亦未提出該住宿券應由佛朗明哥公司負擔之法律上
    依據，自難認上訴人此部分主張可採。
  (3)咖啡券、禮券之代墊款部分：
    上訴人辯稱：89年12月起至91年10月止，消費者持佛朗明哥
    公司發行之咖啡券5張消費共550，及持1,000元禮券576張、
    500元禮券152張消費，計65,200元云云，雖據人提出黃正宇
    簽名並記載「數量合計無誤」之佛朗明哥咖啡券兌回明細表
    及禮券兌回總表為證（見原審卷145、146頁），然已為證人
    鍾月霞所否認，證稱：「咖啡券、禮券，有些是屬於公關贈
    送券，我們在89年12月份有做壹仟萬元業績給文華，所以應
    該由文華吸收，而禮券的部分，也是年繳的會員，我們有贈
    送禮券、貴賓券給會員」（見原審270 頁）、「禮券部分也
    是跟招待券一樣，是預繳月費免費贈送。咖啡券是公關用的
    ，都沒有收取任何費用，該營業點轉由文華公司經營，公關
    費用亦應由文華公司吸收」等語在卷（見本院1卷191頁）。
    至上開佛朗明哥咖啡券兌回明細表及禮券兌回總表雖經訴外
    人黃正宇簽名並記載「數量合計無誤」，但並無應由佛朗明
    哥公司負擔之記載，況該明細表及總表所載之數量與上訴人
    所製作之統計表不符（見原審卷145、146、237 頁），另上
    訴人亦未提出該咖啡券以及禮券應由佛朗明哥公司負擔之法
    律上依據，則該佛朗明哥咖啡券兌回明細表及禮券兌回總表
    自不能為佛朗明哥公司應負擔此部分費用之證明。故上訴人
    此部分之主張，亦不足採信。
  (4)佛朗明哥俱樂部創始會員即終身會員之住宿券、及現金禮券
    之代墊款，合計4,997,760元部分：
    上訴人辯稱：自89年12月起至91年10月止，代佛朗明哥公司
    履行其前所招募之終身會員平日住宿券318張，計3,027,360
    元，假日住宿券114張，計1,550,400元，以及現金禮券420,
    000元，合計4,997,760元云云。然為被上訴人及證人黃福忠
    、鍾月霞所否認，上訴人就此部分之主張，又未提出證據以
    實其說，空言所辯，不足採信。
  (5)89年11月象神颱風修繕費9,067,248元部分：
    上訴人辯稱：89年11月因象神颱風受損，上訴人代墊修繕費
    9,067,248 元等情，業據上訴人提出華信保險公證人有限公
    司（下稱華信公司）出具，記載賠償金額3,008,640 元，之
    佛朗明哥公司因象神颱風受損害之理算總表，及載明「茲因
    佛朗明哥開發事業股份有限公司於89年11月01日因象神颱風
    受損案，．．．，本公司（即華信公司）於查勘理算後經與
    佛朗明哥開發事業股份有限公司人員及富邦產物保險股份有
    限公司（下稱富邦產物公司）理賠人員協調會議後，決議賠
    償金額」之聲明書為證（見原審卷252─260頁），並經證人
    即富邦產物公司板橋分公司（下稱富邦保險公司）營業員王
    及仁到庭證述：「我們公司有承保過一年有關佛朗明哥之產
    物保險。‧‧我們是依據公證公司的公證結果來加以理賠。
    ‧‧象神颱風發生後，佛朗明哥及文華（即上訴人）都有要
    求我們處理，我們也有協助處理，詳細時間我已忘記，佛朗
    明哥的黃董及被告（即上訴人公司）的沈董、劉協理，有約
    在一家事務所商談，談的內容是說是否由被告來向我們要求
    理賠，當時我有在場，填了一張理賠同意書，黃董也有蓋章
    ，所以象神颱風後的理賠都是由被告公司來和我接洽，最後
    是達成我們要賠二百七十萬，我們要求文華，要領賠款之，
    前要經過原告（即中興銀行）同意，因原告是抵押權人有優
    先請款的權利，而該筆款還在我們公司，如果抵押權人同意
    我們賠給被保險人的話，我們會賠給被保險人，而抵押權人
    如果單獨向我們要求理賠的話，依照保單我們是要賠，但必
    須出具證明文件」、「理算金額雖然是三百多萬，但是我們
    與文華協調的結果是理賠二百七十萬元，．．．佛朗明哥並
    沒有出面，是因佛朗明哥有出具本件的同意書，由文華來請
    領」等語（見原審卷267、268頁），及證人即華信公司總經
    理陳欽煒到庭證述：「（富邦理賠佛朗明哥俱樂部是由你們
    去查勘、理算的？）是我去查勘的。他們投保的是商業火災
    保險附加颱風洪水險，被保險人是佛朗明哥開發股份有限公
    司，佛朗明哥俱樂部投保期間共發生兩次颱風，象神颱風造
    成損害，被保險人通知富邦銀行，富邦銀行通知我們去勘查
    ，被保險人請求金額是九百多萬，但經我們勘查結果，有些
    與颱風部分損害無關，僅有3,342,933元扣除自負額334,293
    元外，理賠金額為3,008,640 元」等語（見本院1卷195頁）
    ，足見佛朗明哥公司對於前開金額已為認可。又依上訴人與
    佛朗明哥公司所訂立之佛朗明哥俱樂部租賃契約書第16條第
    1款約定：「租賃物為乙方（即上訴人）對外營業所租用之
    場所，乙方於89年12月30日前提出對於正常營運造成重大影
    響之必要修繕項目，經甲方（佛朗明哥公司）認可後即行修
    繕之，其修繕費用除由甲方受領之保險理賠金負擔外，不足
    之額由乙方負擔之」（見原審卷37頁），即象神颱風修繕費
    中，佛朗明哥公司應負擔2,700,000 元。又象神颱風造成之
    損害既發生在本件執行命令送達前，上訴人自得就此損害主
    張抵銷。是上訴人主張象神颱風修繕費中，佛朗明哥公司應
    負擔2,700,000元部分，應予抵銷，自堪採信。
  (6)90年9月納莉颱風修繕費3,111,744元部分：
    上訴人辯稱：90年9月納莉颱風受損，上訴人代墊修繕費3,1
    11,744元，應予抵銷云云，固據提出91年3月3日致富邦產物
    公司、華信公司請求審核理賠之函為證。惟查，上訴人向富
    邦產物公司、華信公司聲請出險核審理賠時，並未提出該函
    應附之相關附件，有上訴人公司91年3月3日文客函字第9103
    03號函在卷可按（見本院1 卷157、158頁），並為上訴人所
    自承（見同上卷154 頁），則該函自無法為上訴人因納莉颱
    風受損，代墊修繕費3,111,744 元部分之證明。況依上訴人
    與佛朗明哥簽訂之佛朗明哥俱樂部租賃契約書第10條第3 項
    約定：「租賃期間關於建物結構之損害，由甲方（即佛朗明
    哥公司）負責修繕之，其他租賃物之損壞，概由乙方（即上
    訴人）負責修繕之」（見原審卷52頁），即租賃物結構部分
    之損害，佛朗明哥公司始負修繕之責。惟，證人即華信公司
    總經理陳欽煒證稱：「納利颱風也是一樣，是被保險人通知
    富邦保險，富邦保險通知我們至現場查勘，被保險人提出的
    損失的清單，大部分都是以前象神颱風造成損害而沒有修繕
    的，，」（見本院1卷195頁）；證人黃福忠亦證稱：「納莉
    颱風並沒有受到損害」等語（見本院1卷193頁），足證納莉
    颱風顯未造成租賃物結構之損害。此外，上訴人就租賃物之
    結構因納莉颱風造成損害，因而支付修繕費3,111,744 元乙
    節，又未舉證以實其說，故上訴人此部份之抵銷抗辯，不足
    採信。
  (7)基地台使用費132,000元部分：
    上訴人辯稱：88年9 、10月間佛朗明哥公司將俱樂部內部租
    予電信業者，則自89年12月起至90年10月止，佛朗明哥公司
    應將所收取之基地臺使用費（臺灣大哥大、和信、中華、遠
    傳之基地臺租用費）共計132,000 元，佛朗明哥公司應交還
    上訴人云云。查，佛朗明哥公司出租基地臺予臺灣大哥大等
    公司在前，而出租系爭抵押物予上訴人在後，為上訴人所自
    承，而系爭佛朗明哥俱樂部租賃契約書第1條第1項載明：「
    （租賃物所在地及範圍）甲方（即佛朗明哥公司）現供佛朗
    明哥俱樂部經營使用之全部動產、不動產及附屬相關設施，
    出租予乙方（即上訴人）經營使用」（見原審卷50頁），且
    證人黃福忠、鍾月霞亦分別證稱：「88年9 月、10月間佛朗
    明哥出租電信公司基地即部分，此部分不是在租賃範圍之內
    」；「大哥大基地台使用費部分，是佛朗明哥公司與文華公
    司簽訂租約前就訂立了，且不在我們出租給文華公司的範圍
    內」等語在卷（見本院1 卷194、192頁），足見本件出租予
    上訴人之租賃物，尚不包括佛朗明哥公司已出租與臺灣大哥
    大等公司之基地台。是上訴人此部份之抵銷抗辯，亦不可採
    信。
  (8)佛朗明哥公司應承受之會員月會費374,000元部分：
    上訴人辯稱：佛朗明哥公司與17戶住戶間有糾紛，承諾願承
    受上開住戶每月之會員月會費2,000元，合計374,000元，應
    由佛朗明哥公司承受乙節，為證人即佛朗明哥公司法定代理
    人黃福忠所不爭執（見原審卷226頁，本院1 卷194頁），則
    上訴人此部份抵銷抗辯，自可採信。
  (9)佛朗明哥公司預收上訴人之押金票款1,600,000元部分：
    查：「乙方（即上訴人）應交付甲方（即佛朗明哥公司）履
    約保證金壹仟陸佰萬元，．．．．。甲方返還乙方履約保證
    金之方式及期限如左：一自民國91年5月1日起至民國年92年
    12月31日止，以每月扣減租金伍拾萬元方式抵還履約保證金
    。二其餘陸佰萬元履約保證金、於租期屆滿，交還房屋，遷
    移並註銷設籍於租賃物之公司及營利事業登記，以及扣除乙
    方未清償之費用或款項（例如水電費、清潔費、損害賠償金
    、違約及其他等）後，一次無息返還」系爭佛朗明哥俱樂部
    租賃物契約書第4條定有明文。惟上訴人自90年9月起即未依
    約給付租金，已如前述，並有佛朗明哥公司92年8 月19日函
    在卷可按（見本院1卷150頁），則上訴人請求返還履約保證
    金，並以之主張抵銷，即不足採。
  (10)違約金50,000,000元部分：
    上訴人辯稱：佛朗明哥公司未依租賃契約第16條第7 款之約
    定，將上訴人繳交之租金交付台新銀行，及中興銀行，以償
    還本息，致系爭租賃物被拍賣，依約應賠償50,000,000元云
    云。按「甲方（即佛朗明哥公司）以租賃物向中興商業銀行
    及大安商業銀行設定抵押借款所產生之費用、利息、本金，
    概與乙方（即上訴人）無涉。甲方同意乙方支付之租金應優
    先償還其應付利息、本金之約定。倘若上述金融機構或其他
    設定因素，造成本約無法履行或影響繼續經營時，甲方應負
    賠償之責，乙方得依實際經營之平均每月營業收入金額乘以
    預估純益率百分之二十五之十倍金額，要求甲方賠償。另乙
    方添附於租賃物之營運設備，甲方亦應負賠償之責」佛朗明
    哥俱樂部租賃契約第16條第7 款固定有明文（見原審卷38頁
    ），但查，系爭租賃物係89年5月2日經原法院執行處89年執
    字第3857號拍賣抵押物強制執行事件予以查封，同年12月1
    日上訴人向佛朗明哥公司承租，為兩造所不爭執，並調閱該
    執行事件全卷屬實，則上訴人與佛朗明哥公司簽訂系爭租賃
    契約時，租賃標的物已為法院查封，為上訴人所知悉，嗣該
    租賃標的物（即系爭抵押物）於91年12月4日進行第1次拍賣
    ，92年7月9日因第4 次減價拍賣未拍定，依強制執行法第95
    條第2 項規定，視為撤回強制執行，而上訴人又未舉證證明
    因前開情形致其無法繼續經營，自與上開規定不符。況上訴
    人自90年9月即第1次拍賣前，即未依約繳納租金，違約在先
    ，則上訴人辯稱：因系爭租賃物被拍賣，佛朗明哥公司依約
    應賠償50,000,000元，並以之主張與租金抵銷云云，亦不足
    採信。
  綜上，上訴人主張抵銷之數額在3,074,000元（2,700,000元
    ＋374,000元＝3,074,000元）之範圍內為有理由。
  又執行法院所發之收取命令與移轉命令不同。前者債權人僅
    取得以自己名義向第三人收取金錢債權之收取權，債務人僅
    喪失其收取權，而未喪失其債權。後者債務人對於第三人之
    金錢債權已移轉於債權人，債務人即喪失其債權（最高法院
    63年台上字第1966號判例意旨參照）。本件上訴人自90年9
    月起（9月份尚未給付之租金為1,000,000元）即未按月給付
    租金1,750,000元予債務人佛朗明哥公司，迄至92年7月9日
    系爭扣押及收取命令失效之日止，上訴人應給付佛朗明哥公
    司租金為38,275,000元，經扣抵前開應抵銷之3,07 4,000元
    後，被上訴人於本院變更聲明為：「請求上訴人應給付佛朗
    明哥公司5,000,000元以及自訴狀繕本送達之翌日即91年3月
    13 日起，至清償日止，按年息5%計算之利息，並由被上訴
    人代為受領」，為有理由，應予准許。原判決主文第1項判
    命「上訴人應給付被上訴人給付5,000,00 0元及自起訴狀繕
    本送達之翌日即91年3月13日起，至清償日止，按年息5%計
    算利息之判決」既有可議，爰將主文更正如上。
八、綜上所述，被上訴人依強制執行法第120條第2項規定，請求
    上訴人應給付債務人佛朗明哥公司5,000,000元以及自訴狀
    繕本送達之翌日即91年3月13日起，至清償日止，按年息5%
    計算之利息，並由被上訴人代為受領，為有理由，應予准許
    。是則原審為被上訴人勝訴之判決，於法並無不合。上訴意
    旨指摘原判決不當，求予廢棄改判，為無理由，應予駁回。
九、本案事證已臻明確，兩造其餘主張陳述及所提之證據，經審
    酌後認與判決結果無涉，爰無一一論述之必要，附此敘明。
十、據上論結，本件被上訴人變更之訴為有理由，上訴人之上訴
    為無理由，依民事訴訟法第449條第1項、第78條，判決如主
    文。
中　　華　　民　　國　　94　　年　　10　　月　　31　　日
　　　　　　　　　民事第五庭審判長法　官  林丁寶
　　　　　　　　　　　　　        法　官  陳博享
　　　　　　　　　　　　　　      法　官  蔡芳齡
正本係照原本作成。
如不服本判決，應於收受送達後20日內向本院提出上訴書狀，其
未表明上訴理由者，應於提出上訴後20日內向本院補提理由書狀
（均須按他造當事人之人數附繕本）上訴時應提出委任律師或具
有律師資格之人之委任狀；委任有律師資格者，另應附具律師資
格證書及釋明委任人與受任人有民事訴訟法第466條之一第一項
但書或第二項（詳附註）所定關係之釋明文書影本。
中　　華　　民　　國　　94　　年　　11　　月　　1 　　日
　　　　　　　　　　　 　　　　 　書記官  蔡錦輝
附註：
民事訴訟法第四百六十六條之一（第一項、第二項）：
對於第二審判決上訴，上訴人應委任律師為訴訟代理人。但上訴
人或其他法定代理人具有律師資格者，不在此限。
上訴人之配偶、三親等內之血親、二親等內之姻親，或上訴人為
法人、中央或地方機關時，其所屬專任人員具有律師資格並經法
院認為適當者，亦得為第三審訴訟代理人。
